臺灣宜蘭地方法院刑事判決
公　訴　人　臺灣宜蘭地方法院檢察署檢察官
被　　　告　乙○○
上列被告因贓物案件，經檢察官聲請以簡易判決處刑（94年度偵
字第2998號），因本院宜蘭簡易庭認為不宜逕以簡易程序進行，
乃簽請改依通常程序審理，本院判決如下：
    主  文
乙○○無罪。
    理  由
一、公訴意旨略以：乙○○於民國93年11月至12月間某日，在宜
    蘭縣某處，向某年籍、姓名不詳之人，以新臺幣（下同） 1
    萬元之遠低於市價之價格，購買Toshiba牌（型號：Tecra P
    T831T-102SYS1）筆記型電腦1台，事後因乙○○將該電腦送
    修，於94年9月27日為警循線查獲，因認被告涉犯刑法第349
    條第2項之故買贓物罪嫌。
二、按犯罪事實應依證據認定之，無證據不得認定犯罪事實，刑
    事訴訟法第154條第2項定有明文。再按，犯罪事實之認定應
    憑證據，如未能發現確實之證據，或證據不足以證明，自不
    能以推測或擬制之方法，以為裁判基礎；又犯罪事實所憑之
    證據，無論係直接證據或間接證據，其為訴訟上之證明，須
    於通常一般人均不致有合理懷疑而得確信其為真實之程度，
    始得據為有罪之認定，倘其證明尚未達此程度而有合理懷疑
    時，本諸無罪推定原則，自應為被告無罪之諭知；即便被告
    否認犯罪事實所持之辯解不能成立，除非有確實證據足以證
    明對於被告犯罪已無合理之懷疑外，仍不能遽為有罪之認定
    。
三、檢察官起訴被告涉犯上開罪嫌，無非以被告於偵查中供述之
    反覆，佐以證人戊○○之證述、贓物認領保管單及網路查詢
    資料等證據為推論基礎，認定被告所辯不可採。訊據被告固
    坦承有於前開時、地購買上揭筆記型電腦1 台，惟堅詞否認
    有何故買贓物犯行，並辯稱：伊以2 萬元之價格向游燁嫻購
    買，不知道是贓物等語。經查：
（一）被告初於94年11月1 日偵查中稱：透過綽號「小嫻」之友
      人介紹，向綽號「阿生」之男子以1 萬元之價格購買該電
      腦等語（偵卷第12頁）；復於95年1月10 日偵查中供稱：
      於93年春節前，游小姐至伊住處聊天，過程中游小姐有拿
      出1部手提電腦，表示欲以2萬元出售，伊認為價格太貴作
      罷，嗣後得知游小姐以2 萬元之價格將該手提電腦售與戊○○，惟戊○○僅支付1 萬元，伊乃向游小姐表示願購買
      該電腦，乃先支付1萬元與游小姐，再支付戊○○1萬元以
      取回電腦等語（偵卷第28頁、第30頁）；再於本院審理中
      陳稱：因戊○○不願交付電腦，又說已支付1 萬元給游燁
      嫻，要伊支付這1萬元，因此伊才幫游燁嫻支付1萬元（本
      院卷一第117 頁）等語，此情核與證人丙○○於本院審理
      時證稱：綽號「小紫」的游燁嫻曾帶筆記型電腦至被告住
      處，表示該電腦為其所有，欲出售該電腦，被告表示若價
      格便宜則願購買，然當天2 人並未成交，是過了幾天後才
      成交，被告支付1 萬元給小紫，但電腦似乎不是小紫所有
      ，而是戊○○所有，所以被告才又支付1 萬元給受戊○○
      委託前來取款之丁○○等語（本院卷一第110-112 頁）；
      游燁嫻於本院審理時結稱：那部手提電腦是前男友紀寯宜
      送的，伊好像曾帶給被告看過，也曾告訴被告該電腦是紀
      寯宜送的，但戊○○事後表示電腦是他的，要用2 萬元買
      回去，伊因為遭通緝需要現金，遂將電腦交給戊○○，但
      戊○○卻未付款，嗣被告表示兒子需要電腦，願向伊購買
      ，伊才想以1 萬元之價格賣給被告，由被告自行向戊○○
      索取電腦，伊收了被告8,000 元，並言明先前積欠被告之
      2,000 元借款毋須償還，後來被告有自戊○○處取回電腦
      ，但伊不知道被告有再支付1 萬元給戊○○等語（本院卷
      一第113-117 頁）；證人丁○○於本院審理時證述：被告
      與戊○○因電腦的事情起爭執，戊○○主張電腦是他的，
      被告則主張是向一名叫「小紫」的女子買的，因此伊才來
      作中間人，幫被告及戊○○協調，後來電腦是戊○○經由
      伊交還被告，被告亦經由伊交付1 萬元給戊○○等語（本
      院卷二第5-8 頁）均大致相符，堪認被告所辯非無憑據，
      難僅憑其於偵查中陳述之細微差異，遽認被告係為避責而
      飾詞狡辯。
（二）證人戊○○初於偵查中陳稱：從未見過被告，也從未向游
      燁嫻買過電腦云云（偵卷第65頁）；於本院審理中則稱：
      伊曾在倉庫與被告起爭執，見過被告好幾次，伊不曾自游
      燁嫻處取回手提電腦，亦不曾請丁○○向被告收取1 萬元
      云云（本院卷一第152-154 頁），說詞前後不一，亦與證
      人游燁嫻、丁○○及丙○○上揭證述內容不符，參以證人
      游燁嫻於戊○○所涉93年訴字第375 號販毒案件中，具體
      指摘戊○○販賣毒品，有該案審判筆錄在卷可參（本院卷
      一第98-100頁）及戊○○於本院審理時坦認曾與被告打架
      並責罵過游燁嫻等情（本院卷一第152 頁），堪認戊○○
      與被告間有緊張之利害關係，其所述非可全然採信，自不
      能僅以戊○○於偵查中之供述推認被告所陳不足採信。
（三）證人游燁嫻證稱：伊曾告訴被告伊所有之該部電腦是紀寯
      宜贈與等語（本院卷一第116 頁），是被告無從知悉該手
      提電腦係屬贓物，主觀上應乏知贓故買之意思。又證人即
      電腦維修工程師甲○○於本院審理時稱：被告送修的Tosh
      iba 牌筆記型電腦屬於高價位的電腦，但這是指新品而言
      ，至於中古的筆記型電腦就沒有一定之行情等語（本院卷
      一第156 頁），經本院函詢網路家庭國際資訊股份有限公
      司（PC home）及興奇科技股份有限公司（Yahoo）亦查無
      此型號手提電腦之中古價格，有該2 公司之回函在卷可考
      （本院卷一第83頁、第86頁），是亦難以被告出價購買本
      件手提電腦之價格遠低於新品之價格即推論被告有知贓故
      買之意思。檢察官雖於ebay拍賣網站上尋得與本件手提電
      腦相類型號之定價，有該網路查詢資料在卷可參（偵卷第
      76頁），欲證明被告以顯低於市價之價格購入電腦，主觀
      上應有故買贓物之不確定故意，惟該筆網路定價之電腦型
      號、銷售時間均與本件電腦不同，且該定價僅係賣方片面
      之出價，尚未有人喊價應買之紀錄，是否成交、成交價為
      何均不清楚，難憑此遽認被告以2 萬元之價格購得本件電
      腦與常情有違。
四、綜上所述，被告主觀上認知電腦係游燁嫻所有，尚乏證據證
    明被告有知贓故買之意思，且被告就整個交易過程之陳述雖
    與證人游燁嫻、林文凱及丁○○所述有些微差異，然大致相
    符，在別無積極證據證明被告犯罪之情況下，難僅憑其陳述
    些微之差異，遽認其有避咎卸責之情，而為有罪之認定。是
    本件不能證明被告犯罪，依法應為被告無罪之諭知。
據上論斷，應依刑事訴訟法第301條第1項，判決如主文。
本案經檢察官吳廣莉到庭執行職務
中    華    民     國    96    年    1    月    12    日
                   刑事第二庭審判長法  官  黃永勝
                                   法  官  陳嘉年
                                   法  官  楊坤樵
以上正本證明與原本無異。
如不服本判決應於收受本判決後10日內向本院提出上訴書狀，其
未敘述上訴理由者，並得於提起上訴後10日內向本院補提理由書
狀(均須按他造當事人之人數附繕本)「切勿逕送上級法院」。
                                   書記官  謝佩欣
中　　華　　民　　國　　96　　年　　1 　　月　　15　　日
